【裁判字號】    98,簡上,394
【裁判日期】    981125
【裁判案由】    損害賠償
【裁判全文】
臺灣臺北地方法院民事判決             98年度簡上字第394號
上  訴  人  乙○○
訴訟代理人  楊長岳律師
被  上訴人  甲○○
上列當事人間損害賠償事件，上訴人對於中華民國98年4月9日臺
灣臺北地方法院新店簡易庭98年度店簡字第180 號第一審判決提
起上訴，本院於98年11月13日言詞辯論終結，判決如下：
    主  文
上訴駁回。
第二審訴訟費用由上訴人負擔。
    事實及理由
一、被上訴人起訴主張：
  (一)上訴人於民國97年6月6日0 時44分許，在位於臺北縣新店市
    ○○街120號2樓住處，竟基於傷害之故意毆打被上訴人，致
    被上訴人受有頭面部輕微挫傷、背臀部挫傷、四肢多處挫傷
    、前胸及後背挫傷等傷害，經本院刑事庭判決上訴人拘役40
    日確定在案。為此請求上訴人賠償被上訴人支出之律師費用
    、醫藥費用、行為不當之歉意賠償、轉職補償及精神賠償共
    新臺幣（下同）518,536元等語。
  (二)對上訴人抗辯之陳述：
    上訴人之施暴行為並非頭一次而是慣行行為，被上訴人為免
    再度遭受上訴人以金屬利器攻擊，遂於意識到即將遭受攻擊
    時將上訴人手中行動電話順勢搶奪並扔置於彈簧床墊上。上
    訴人對被上訴人所提之刑事告訴已不起訴處分在案，倘若被
    上訴人先行為較上訴人之傷害行為更具反社會性，被上訴人
    應更容易成立刑事罪名，是上訴人所述實屬無稽。上訴人所
    稱被上訴人所有之不動產實為尚未交屋之預售屋，而因房屋
    尚未完工交屋，遂無房地產所有權狀，應非屬被上訴人財產
    之一部。被上訴人新婚被毆至今持續因上訴人種種暴力行為
    承受極大身體與精神痛苦，是8 萬元之精神損害賠償應不為
    過。
二、上訴人則以：被上訴人所請求原因不明，且未就其所受損害
    舉證以實其說。伊僅因不理會被上訴人邀約，即阻止伊觀看
    電腦、摔手機並口出惡言恣意謾罵，以致發生口角而生衝突
    ，是本件損害之發生被上訴人實與有過失。伊傷害行為係因
    被上訴人先行阻止伊觀看電腦、摔手機（下稱被上訴人先行
    為），本質上應具有更高之反社會性、可責性。又因被上訴
    人之言語及肢體挑釁始生口角、衝突，應即可成立與有過失
    。被上訴人之先行為通常會引發衝突，被上訴人重複二次將
    電源插頭拔除阻止伊使用電腦，伊未與其計較而改做沙發上
    看電視，可見伊就被上訴人阻止伊使用電腦與觀看電視之取
    鬧行為，伊雖未修養至強顏歡笑、彬彬有禮，但亦離和平手
    段不遠，直至被上訴人摔其手機始發生肢體衝突與傷害，被
    上訴人之先行為與傷害之發生實存有相當因果關係。而按被
    上訴人之驗傷診斷書所載，被上訴人受有輕將微挫傷、前胸
    及後背挫傷，而挫傷通常為身體表面傷害，事發後被上訴人
    於次日仍正常上下班，就此輕微傷害被上訴人所請求之精神
    賠償實屬過高。且關於被上訴人之財產狀況亦有不動產之存
    在，依商業會計處理準則第15條及第17條之規定預付款不管
    屬流動資產類或固定資產類，皆屬會計資產負債下「資產」
    類而非「負債」類，且前審漏未審酌，應有重新衡量兩造資
    力之必要，以定其精神損害賠償金額。伊就自己錯誤行為已
    受有法律刑事處罰與制裁，但被上訴人仍將伊之肖像、保護
    令、法院判決書於網路公開散佈，並輔以主觀且片面的事件
    敘述與瀏覽者交互回應及謾罵，業已造成伊名譽莫大傷害與
    精神折磨云云。
三、本件經原審法院為上訴人一部勝訴，一部敗訴之判決，判命
    上訴人應給付被上訴人80,920元，及自97年9 月27日起至清
    償日止，按年息百分之三計算之利息，並駁回被上訴人其餘
    之訴，同時就被上訴人勝訴部分依職權宣告假執行，及上訴
    人如以80,920元預供擔保後，得免為假執行。上訴人對其敗
    訴部分聲明不服，求為：(一)原判決不利上訴人部分廢棄。(二)
    上開廢棄部分，駁回被上訴人在第一審之訴。被上訴人則聲
    明：駁回上訴。
四、查兩造為夫妻關係，上訴人於97年6月6日0 時44分許，在上
    訴人位於臺北縣新店市○○街120號2樓之住處，因被上訴人
    欲邀約上訴人與其父親共進餐宴，上訴人不予理會，被上訴
    人乃阻止上訴人觀看電腦，並摔行動電話，致引發口角爭執
    ，上訴人竟基於傷害之故意，先徒手毆打被上訴人頭部左側
    及左臉處，被上訴人因而倒地，上訴人復以腳踹被上訴人胸
    部、腹部、大腿、小腿、膝蓋等處，致被上訴人受有頭面部
    輕微挫傷、背臀部挫傷、四肢多處挫傷、前胸及後背挫傷等
    傷害，經本院刑事庭判決以上訴人犯傷害罪處拘役40日確定
    ，有臺北地方法院檢察署檢察官97年度偵字第13953號簡易
    判決處刑書、本院97年度簡字第3975號刑事簡易判決、診斷
    證明書等件在卷可稽，且為兩造所不爭執，自堪信為真實。
五、得心證之理由：
    被上訴人主張因上訴人所為之傷害行為受有頭面部輕微挫傷
    、背臀部挫傷、四肢多處挫傷、前胸及後背挫傷等傷害，並
    受有精神上之痛苦，原審判命上訴人賠償慰撫金8萬元，並
    無不當等情，為上訴人所否認，並以前揭情詞置辯，是本件
    爭點厥為：(一)被上訴人得請求之精神慰撫金數額為何？(二)被
    上訴人於本件傷害事件是否與有過失？茲分論述如下：
  (一)按不法侵害他人之身體者，被害人雖非財產上之損害，亦得
    請求賠償相當之金額，民法第195條第1項定有明文。而非財
    產上損害賠償金額之多寡，應斟酌雙方之身分、地位、資力
    與加害之程度及其他各種情形核定相當之數額。其金額是否
    相當，自應依實際加害情形與被害人所受之痛苦及雙方之身
    分、地位、經濟狀況等關係決定之（最高法院85年度台上字
    第460 號判決參照）。本件上訴人確有上開傷害行為，為上
    訴人所不爭執，並經本院刑事庭為相同認定，已如上述，自
    堪信為真實。本院爰審酌兩造為夫妻關係，上訴人係擔任英
    屬蓋曼群島商家庭傳媒股份有限公司城邦分公司廣告部經理
    ，最高學歷為銘傳大學商學設計系，名下無不動產，有國產
    自用轎車一部，被上訴人則為網站品牌經理，每月薪資45,0
    00元，最高學歷為臺灣藝術學院學士等情，業據兩造陳明在
    卷，及被上訴人所受如上所述之傷害，其肉體、精神所受之
    痛苦等一切情狀，認原審判命上訴人應賠償被上訴人精神慰
    撫金8 萬元，應屬適當。至被上訴人抗辯上訴人有不動產乙
    節，縱屬真實，亦不影響本院上開金額之認定，併此敘明。
  (二)次按損害之發生或擴大，被害人與有過失者，法院得減輕賠
    償金額或免除之，民法第217條第1項固定有明文。惟所謂被
    害人與有過失，須被害人之行為助成損害之發生或擴大，就
    結果之發生為共同原因之一，行為與結果有相當因果關係，
    始足當之。上訴人雖抗辯本件事發原因乃因被上訴人欲邀約
    上訴人與其父親共進餐宴，上訴人不予理會，被上訴人乃阻
    止上訴人觀看電腦，並摔行動電話，致引發口角爭執，被上
    訴人就損害之發生與有過失云云，惟本件侵權行為之損害結
    果，純係上訴人毆打被上訴人身體所致，系爭事故之起因縱
    係肇於被上訴人阻止上訴人觀看電腦，並摔行動電話等不具
    善意之行為，亦僅牽涉上訴人傷害之動機，兩造間為夫妻關
    係，上訴人縱因此感到困擾，惟應採取和平手段以謀解決，
    其逕對被上訴人為前開傷害行為，要難遽認此亦為被上訴人
    現今受損結果之與因要素之一，自無過失相抵原則之適用，
    是上訴人抗辯被上訴人與有過失云云，並不足採。
  (三)另查上訴人就被上訴人所支出之醫療費用920 元乙節並不爭
    執（見本院卷第152 頁背面）。上訴人抗辯被上訴人於本件
    傷害事件與有過失，委無足採，被上訴人得請求上訴人賠償
    之精神慰撫金以8 萬元為適當，均如上述。末按給付無確定
    期限者，債務人於債權人得請求給付時，經其催告而未為給
    付，自受催告時起，負遲延責任。其經債權人起訴而送達訴
    狀，或依督促程序送達支付命令，或為其他相類之行為者，
    與催告有同一之效力；遲延之債務，以支付金錢為標的者，
    債權人得請求依法定利率計算之遲延利息；應付利息之債務
    ，其利率未經約定，亦無法律可據者，週年利率為百分之五
    ，民法第229條第2項、第233條第1項前段、第203 條分別定
    有明文。被上訴人對上訴人得請求之損害賠償，係未約定期
    限之給付，亦未約定遲延利率，是被上訴人另請求自起訴狀
    繕本送達之翌日即97年9月27日起加計百分之三之利息，於
    法有據，應予准許。
六、綜上所述，被上訴人本於侵權行為法律關係，請求上訴人賠
    償80,920元，及自起訴狀繕本送達之翌日即97年9 月27日起
    至清償日止，按年息百分之三計算之利息部分，為有理由。
    原審就此部分為上訴人敗訴判決，並依職權為准假執行之宣
    告，並酌定相當擔保金為免假執行之宣告，核無不合。上訴
    人上訴為無理由，應予駁回。
七、本件事證已臻明確，兩造其餘攻擊防禦方法及所提證據，經
    審酌後，或與本件無涉，或與判決結果不生影響，毋庸一一
    論列，併此敘明。
八、訴訟費用負擔之依據：民事訴訟法第78條。
中    華    民    國    98    年    11    月    25    日
                  民事第六庭    審判長法  官  朱漢寶
                                      法  官  楊晉佳
                                      法  官  陳雯珊
以上正本係照原本作成。
本判決不得上訴。
中    華    民    國    98    年    11    月    25    日
                                      書記官  陳彥樺

司法院資訊處製作；財團法人民間司法改革基金會備份。
